【裁判字號】    89,判,70
【裁判日期】    890113
【裁判案由】    營利事業所得稅
【裁判全文】
行  政  法  院  判  決                              八十九年度判字第七○號
    原      告  得賓實業有限公司
    代  表  人  甲○○
    被      告  財政部臺北市國稅局
右當事人間因營利事業所得稅事件，原告不服行政院中華民國八十七年十一月二十一
日台八十七訴字第五七一六九號再訴願決定，提起行政訴訟。本院判決如左︰
    主  文
原告之訴駁回。
    事  實
緣原告八十四年度營利事業所得稅結算申報，原列報佣金支出新台幣（以下同）二、
七四六、○五○元。被告初查以其中六月一日匯出佣金金額一、九二三、七五○元即
美金七五、○○○元，與營業額之比率為百分之六．五三，外銷佣金超過出口貨物價
款百分之五，且支付對象為股東陳銀釵，核與營利事業所得稅查核準則第九十二條第
四款及第五款第三、四目規定不合，而予全數剔除。核定佣金支出為八二二、三○○
元即美金三○、○○○元。原告不服，循序提起訴願、再訴願，均遭駁回，遂向本院
提起行政訴訟。茲摘兩造訴辯意旨如次：
原告起訴意旨略謂：一、原告原係經營機械另件等外銷業務，八十三年間透過廣州台
研企業有限公司（以下稱台研公司）之推介，商訂銷售大陸「永大集團」摩托車另組
件，但限於國家政策，無法直接交易，故透過台研公司在香港之KINGMA CO,LTD.與原
告於八十三年五月三十日簽約，並於八十四年四、五月間完成交易。永大集團透過在
香港之PUNFET HOLDING CO,LTD.開具信用狀給原告，原告在取得信用狀後結匯時，依
約應給付台研公司七五、○○○元美金。惟台研公司在香港之KINGMA CO,LTD.並無外
資銀行帳戶，僅有中資銀行帳戶，限於國家政策不得由我國結匯銀行直接匯入中資銀
行帳戶，原告與台研公司即約定權宜先行匯入股東陳銀釵在香港外資銀行帳戶，再由
陳銀釵外資銀行帳戶提現轉付台研公司，由該公司代表人收取並出具收款收據為憑。
原告當時思慮不周，未透過陳銀釵香港外資銀行轉台研公司中資銀行轉帳處理，致轉
付時未取得銀行資金流程證明。惟該佣金已支付，僅因國家政策引致轉口貿易之轉折
流程，嗣後要求取得直接證據確有困難，原處分未考慮現實因素，僅欠缺直接資金流
程即剔除不准認列，實有冤抑。二、次查八十四年六月再次交易時台研公司改透過香
港KONG HING CO .與原告簽約，八十四年七、八月間完成交易，在取得信用狀後結匯
時，因台研公司在香港之KONG HING CO. 有外資銀行帳戶，原告應給付之佣金即可直
接匯入KONG HING CO.， 即不需再透過陳銀釵帳戶轉支付。此筆佣金三○、○○○元
美金原處分機關即予採認，顯見兩次交易，其契約條件、售價、成本、毛利均相類似
，交易流程相同之佣金，僅因權宜利用股東陳銀釵帳戶轉帳與否，而有不一致之認定
，若謂前者交易無佣金存在，豈為事理之常。原告誠實申報所得，因交易收益而應支
付費用，理應予以減除，豈能因函令之僵固而承認原告之營業收益，否定必要之費用
，其間失出失入豈能含混不明。三、至於復查決定書駁回之理由主要為：（一）佣金
並未匯至KINGMA CO,LTD. 帳戶，卻匯至股東陳銀釵香港私人帳戶乙節，乃因KINGMA
CO,LTD. 在香港，僅有中資銀行帳戶，未設外資銀行帳戶，基於國家政策我國銀行無
法直接通匯至香港中資銀行帳戶，故而匯入股東帳戶，再提現轉付。原告思慮不周，
未經當地銀行轉帳，而採直接提現兌換支付，故而未能取得銀行之流程證明文件。（
二）原告以原幣美金結匯七五、○○○元，現金帳卻無美金乙節，依稅捐稽徵機關管
理營利事業會計帳簿憑證辦法第十九條：「‧‧帳簿之記載，記帳本位應以新台幣為
主‧‧。」，且原告結匯同時匯出美金，其餘貨款則存入原告外匯活期存款，並非將
結匯款存入再匯出，是該美金佣金並未進入原告之現金帳或銀行帳。四、至於訴願決
定書除認同復查決定書之理由外，另指出：（一）關於系爭交易買受人為PUNFET HOL
DING CO,LTD.，而提示合約之內容則係出售至大陸之貨品，二者並不相符乙節，前已
詳述，其交易流程與原因，乃國家政策，非原告故為。（二）關於原告未與廣州台研
公司訂約，而係與以股東陳銀釵為代表之KINGMA CO,LTD.簽訂乙節，乃因KINGMA CO,
LTD.要求將佣金匯入股東陳銀釵帳戶，而公司負責人未出面簽約，授權陳銀釵簽具，
在法律上代理權之授與，其代理人之行為對本人即KINGMA CO,LTD.，直接發生法律效
力，並無可議。五、再訴願決定書另指稱原告未能提示系爭佣金匯至香港後再轉付予
廣州台研公司之資金流程具体證明文件供核乙節，原告基於現實轉口貿易之政策，有
事實上之困難，且行事之初未思慮周全，預作銀行資金流程，以供原處分機關查核或
作為訴訟上之證據。惟原告就前開二筆交易，均有支付佣金，原處分僅因原告作業流
程不同，一則剔除，一則核准認列，實令原告倍感委屈，且原告營運狀況不佳，歷年
營業狹小，偶有此筆交易行為，卻因而虛增巨額稅款，實非原告公司所能負擔，請求
判決撤銷再訴願決定、訴願決定及原處分等語。
被告答辯意旨略謂：一、按「營利事業所得之計算，以其本年度收入總額減除各項成
本費用、損失及稅捐後之純益額為所得額。」為所得稅法第二十四條第一項所明定。
次按「四、外銷佣金超過出口貨物價款百分之五，經依規定取得有關憑證，提出正當
理由及證明文據並查核相符者，准予認定。．．五．．（三）支付國外佣金以左列對
象為受款人者，不予認定：１、出口廠商或其員工。２、國外經銷商。３、直接向出
口廠商進貨之國外其他廠商，但代理商或代銷商不在此限。（四）支付國外代理商或
代銷商之佣金，應提示雙方簽訂之合約。已辦理結匯者，應提示結匯銀行書明匯款人
及國外受款人姓名（名稱）、地址、結匯金額、日期等之結匯證明；未辦結匯者，應
提示銀行匯付或轉付之證明文件。以票匯方式匯付者，應提示收款人確已實際收到該
票匯款項或存入其帳戶之證明憑予認定。非屬代理商或代銷商，無法提示合約者，應
於往來函電或信用狀載明給付佣金之約定事項．．。」復為營利事業所得稅查核準則
第九十二條第四款及第五款第三、四目所規定。二、本件原告八十四年度營利事業所
得稅結算申報，原列報佣金支出二、七四六、○五○元，本局初查以其中六月一日匯
出佣金金額一、九二三、七五○元，與營業額之比率為百分之六．五三，外銷佣金超
過出口貨物價款百分之五，且支付對象為股東陳銀釵，核與前揭查核準則規定不合，
而予全數剔除，核定佣金支出為八二二、三○○元。三、原告經訴願、再訴願，其決
定均持與本局原處分相同之見解，而予駁回。原告復執前詞，提起行政訴訟。按提示
合約一為原告與KINGMA CO,LTD.，另為KINGMA CO,LTD.與廣州台研公司所簽訂說明轉
匯情形，惟佣金並未匯至香港KINGMA CO,LTD.帳戶，卻匯至原告股東陳銀釵香港私人
帳戶，而佣金匯至香港陳銀釵私人帳戶，又如何兌換港幣或人民幣再轉交介紹人，原
告亦無法提示佣金轉付相關證明文件，核與首揭規定不合，所訴尚難採據。至另訴求
相同情形何以佣金美金三○、○○○元部分認定，而美金七五、○○○部分卻予剔除
，因美金三○、○○○元係匯給介紹人，有匯款憑證，符合規定，本局自應認定，而
美金七五、○○○元則匯給原告之股東陳銀釵，並非介紹人，又無法提示佣金轉付證
明，不符首揭規定，是本局原核定尚無不合，原告並無新事證，復執前詞一再爭訟，
難謂有理由。原處分及所為復查、訴願、再訴願決定並無違誤，請駁回原告之訴等語
。
    理  由
按「營利事業所得之計算，以其本年度收入總額減除各項成本費用、損失及稅捐後之
純益額為所得額。」為行為時所得稅法第二十四條第一項所明定。次按「四、外銷佣
金超過出口貨物價款百分之五，經依規定取得有關憑證，提出正當理由及證明文據並
查核相符者，准予認定。．．五．．（三）支付國外佣金以左列對象為受款人者，不
予認定：１、出口廠商或其員工。２、國外經銷商。３、直接向出口廠商進貨之國外
其他廠商，但代理商或代銷商不在此限。（四）支付國外代理商或代銷商之佣金，應
提示雙方簽訂之合約。已辦理結匯者，應提示結匯銀行書明匯款人及國外受款人姓名
（名稱）、地址、結匯金額、日期等之結匯證明；未辦結匯者，應提示銀行匯付或轉
付之證明文件。以票匯方式匯付者，應提示收款人確已實際收到該票匯款項或存入其
帳戶之證明憑予認定。非屬代理商或代銷商，無法提示合約者，應於往來函電或信用
狀載明給付佣金之約定事項．．。」復為行為時營利事業所得稅查核準則第九十二條
第四款及第五款第三、四目所規定。本件原告八十四年度營利事業所得稅結算申報，
原列報佣金支出二、七四六、○五○元，被告初查以其中六月一日匯出佣金金額一、
九二三、七五○元，與營業額之比率為百分之六．五三，外銷佣金超過出口貨物價款
百分之五，且支付對象為股東陳銀釵，核與營利事業所得稅查核準則第九十二條第四
款及第五款第三、四目規定不合，而予全數剔除，核定佣金支出為八二二、三○○元
，原告不服，循序提起行政訴訟。經查，原告於八十四年六月一日匯出佣金金額一、
九二三、七五○元，與營業額之比率為百分之六．五三，外銷佣金超過出口貨物價款
百分之五，依行為時營利事業所得稅查核準則第九十二條第四款規定，應依規定取得
有關憑證、提出正當理由及證明文據並查核相符者，始准予認定。原告主張於收到HO
LDING CO,LTD. 開具之信用狀後結匯同時匯出美金七五、○○○元，其餘貨款則存入
原告外匯活期存款，並非將結匯款存入再匯出，是系爭美金佣金並未進入原告之現金
帳或銀行帳等語。然原告迄無法提出確實結匯佣金美金七五、○○○元予KINGMA CO,
LTD.之證據，是否有給付佣金予KINGMA CO,LTD.，即有可疑。被告以原告無法取得有
關憑證、提出正當理由及證明文據，核與上開查核準則規定不合，予以全數剔除，並
無不合。原告訴稱，被告僅因函令之僵固，而承認原告之營業收益，否定原告支出之
必要費用云云，揆諸上開說明，尚無足採。原告雖提出匯款人訴外人陳銀釵香港外資
銀行帳戶，再由訴外人陳銀釵外資銀行帳戶提現之存摺影本及台研公司出具之收據影
本等為憑，主張該筆佣金確已支付予台研公司。惟查，訴外人陳銀釵係原告之股東，
並擔任KINGMA CO,LTD.之「MANAGING DIRECTOR」，此由原告提出之證一原告與KINGM
A CO,LTD.之契約係由「CHEN YIN CUAI」（即陳銀釵）代表KINGMA CO,LTD.簽訂可知
。原告主張KINGMA CO,LTD.係台研公司在香港之公司，尚乏證據證明，且主張訴外人
陳銀釵係經台研公司授與代理權以代理人之身份與原告簽約，核與事實不符，不足採
信。原告未將佣金匯入契約當事人KINGMA CO,LTD.帳戶，反而匯入其股東兼KINGMA C
O,LTD . 常務董事陳銀釵在香港之私人帳戶，又訴外人陳銀釵提出上開款項後如何兌
換港幣轉交KINGMA CO,LTD.，以及KINGMA CO,LTD.如何兌換人民幣交予台研公司，均
無法提示資金流程相關證明文件證明之。原告另主張訴外人陳銀釵係提出現金轉付予
台研公司乙節，按該筆美金七五、○○○元之佣金如兌換成港幣，數量不貲，訴外人
陳銀釵捨銀行轉帳付款之安全、方便方式不用，反而以攜帶大量現金之方式支付，核
與商業上交易之習慣不合。原告雖提出證四廣州台研公司致香港KINGMA CO,LTD.之收
據影本及證五該公司致原告之信函影本各一紙，惟按依形式上觀之，上開收據及信函
均係來自大陸廣州台研公司之私文書，信函一紙係台研公司事後於八十六年十月二十
七日始製作傳真發給原告，收據係載明台研公司收到KINGMACO,LTD. 交付之港幣五十
八萬五千元，而非原告或訴外人陳銀釵所交付，核與原告主張美金七五、０００元佣
金係由訴外人陳銀釵自其私人外資帳戶提現轉付予台研公司等語不符，均難採為有利
原告之證據。至於原告另訴以相同情形何以佣金美金三○、○○○元部分認定，而美
金七五、○○○部分卻予剔除，因美金三○、○○○元係匯給介紹人，有匯款憑證，
符合規定，自應認定，而美金七五、○○○元則匯給原告之股東陳銀釵，並非介紹人
，又無法提示佣金轉付證明，不符規定，應予剔除。從而被告認原告六月一日匯出佣
金金額一、九二三、七五○元即美金七五、○○○元，與營業額之比率為百分之六．
五三，外銷佣金超過出口貨物價款百分之五，且支付對象為股東陳銀釵，核與營利事
業所得稅查核準則第九十二條第四款及第五款第三、四目規定不合，而予全數剔除，
核定佣金支出為八二二、三○○元即美金三○、○○○元，核首開法令規定及證據法
則均無不合，訴願決定及再訴願決定遞予維持，亦無違誤，原告起訴論旨，難認有理
由，應予駁回。
據上論結，本件原告之訴為無理由，爰依行政訴訟法第二十六條後段，判決如主文。
中    華    民    國     八十九      年      一      月      十三       日
                    行 政 法 院 第 二 庭
                                審 判 長 評  事      陳  石  獅
                                         評  事      彭  鳳  至
                                         評  事      黃  合  文
                                         評  事      林  茂  權
                                         評  事      王  立  杰
右  正  本  證  明  與  原  本  無  異
                                         法院書記官  王  福  瀛
中    華    民    國     八十九      年      一      月      十三       日


司法院資訊處製作；財團法人民間司法改革基金會備份。
